【裁判字號】    97,上訴,510
【裁判日期】    970416
【裁判案由】    妨害自由等
【裁判全文】
臺灣高等法院刑事判決                 97年度上訴字第510號
上  訴  人
即  被  告  甲○○
                    （現另案在臺灣基隆監獄執行）
            乙○○  原名陳志.
                    （現另案在臺灣臺北監獄執行）
上列上訴人因妨害自由等案件，不服臺灣基隆地方法院96年度訴
字第572號，中華民國96年11月13日第一審判決（起訴案號：臺
灣基隆地方法院檢察署96年度偵字第904號），提起上訴，本院
判決如下：
    主  文
上訴駁回。
    事  實
一、甲○○（綽號「鐵牛」）前有竊盜、毒品等前科，曾於民國
    八十九年間因違反毒品危害防制條例案件，經臺灣基隆地方
    法院八十九年基簡字第六四三號判決及八十九年易字第七八
    八判決分別判處有期徒刑五月及六月確定；又於九十年間因
    違反同條例案件，經同法院以九十年易字第五四六號判決判
    處有期徒刑七月確定；再於九十二年間因妨害風化案件，經
    臺灣基隆地方法院以九十二年基簡字第二三號判決判處有期
    徒刑四月確定；上揭案件經接續執行，於九十四年一月四日
    縮短刑期執行完畢。乙○○（原名陳志遠，綽號「阿遠」）
    前有毒品、竊盜等前科，曾於九十四年間因違反毒品危害防
    制條例案件，經臺灣基隆地方法院九十四年訴字第七五七號
    判決判處有期徒刑三月確定，於九十五年一月十一日易科罰
    金執行完畢。
二、甲○○、乙○○與留嘉隆、吳坤忠、劉信濂、李明雄（綽號
    「阿迪」。上開四人所犯妨害自由、傷害等罪，經原審法院
    分別判處應執行有期徒刑一年三月、十月、四月、十月確定
    在案）係朋友關係，留嘉隆因懷疑丙○○有竊取其物品，竟
    與甲○○共同基於私行拘禁剝奪行動自由之犯意聯絡，於九
    十五年七月二十日晚間某時，在臺北市北投區附近，強行將
    丙○○押至基隆市暖暖區某地，丙○○趁機逃離現場後前往
    基隆市警察局報案，留嘉隆隨後到警察局，因丙○○表示該
    物品係向另一名友人所購買，留嘉隆遂又帶丙○○前往尋找
    該友人，留嘉隆並找甲○○及乙○○陪同，丙○○見情勢不
    對，遂於行經基隆市暖東苗圃時逃離現場，留嘉隆與甲○○
    承前開妨害自由之犯意，乙○○並基於相同妨害自由之犯意
    聯絡，一同尋找丙○○，於同年七月二十一日凌晨零時許，
    留嘉隆、甲○○及乙○○在暖東苗圃附近山上找到丙○○，
    旋將丙○○帶下山；留嘉隆、甲○○及乙○○即另基於傷害
    之犯意聯絡，分持電擊棒、球棒及徒手毆打丙○○，再承前
    妨害自由之犯意，同將丙○○強押至臺北縣汐止市○○路○
    段六○五號某檳榔攤內，由留嘉隆、甲○○及乙○○接續上
    開傷害犯意徒手毆打丙○○，再於同（二十一）日凌晨三時
    許，將丙○○強押至留嘉隆位於基隆市○○路二七六之一號
    之租屋處，並持手銬將丙○○銬住，吳坤忠於同日下午三時
    許亦抵達現場，並與留嘉隆、甲○○及乙○○等人，基於妨
    害自由與傷害之犯意聯絡，於同日晚間九時許，一同將丙○○強押至李明雄位於基隆市○○路二八一號住處，並與李明
    雄基於妨害自由與傷害之犯意聯絡，由留嘉隆持電擊棒電丙○○，甲○○、吳坤忠及李明雄則分持椅腳及徒手毆打丙○○，乙○○則持菜刀割丙○○之左手背（起訴書誤載為左手
    腕），丙○○不堪凌虐，跑向大門欲逃離現場，遭吳坤忠阻
    擋，又被留嘉隆、乙○○及李明雄抓回屋內，吳坤忠又再徒
    手毆打丙○○。九十五年七月二十二日，丙○○再度趁隙逃
    逸，旋遭甲○○及李明雄帶回基隆市暖東峽谷，並將丙○○
    綁在樹上，再將丙○○頭部以下以石頭圍住，再於同日上午
    九時，留嘉隆、甲○○、乙○○、吳坤忠及李明雄等人，又
    將丙○○強押至臺北市北投某地，留嘉隆並自行質問丙○○
    是否有竊取其物品，並向丙○○恫稱如果不講，要用針將其
    嘴巴縫起來。九十五年七月二十三日凌晨二時許，留嘉隆復
    要求乙○○、吳坤忠及李明雄等人，將丙○○強押至劉信濂
    位於基隆市○○街二十三號住處，亦與劉信濂基於妨害自由
    之犯意聯絡，將丙○○押在該處，並輪流看守，嗣於同日下
    午四時許，丙○○始趁隙逃逸，丙○○因先後遭多次毆打，
    因此受有兩上肢、兩下肢多處擦裂傷及頭頂小擦傷等之傷害
    。
三、案經丙○○告訴而由基隆市警察局移送臺灣基隆地方法院檢
    察署檢察官偵查起訴。
    理  由
一、證據能力部分：
  (一)依據刑事訴訟法第一百五十六條第一項之規定，被告之自白
    非出於強暴、脅迫、利誘、詐欺、疲勞訊問、違法羈押或其
    他不正之方法，且與事實相符者，得為證據。經查，上訴人
    即被告甲○○、乙○○於原審中之自白，於本院準備及審理
    程序中均未抗辯自白之非出於任意性，復與下述二證據所顯
    示之事實具有合致性，衡諸上揭說明，應認其自白具有證據
    能力。
  (二)按被告以外之人於審判外之陳述，雖不符刑事訴訟法第一百
    五十九條之一至第一百五十九條之四之規定，然經當事人於
    審判程序同意作為證據，法院審酌該言詞陳述作成時之情況
    ，認為適當者，亦得為證據，刑事訴訟法第一百五十九條之
    五第一項定有明文；當事人、代理人或辯護人於法院調查證
    據時，知有刑事訴訟法第一百五十九條第一項不得為證據之
    情形，而未於言詞辯論終結前聲明異議者，視為有前項之同
    意，同法條第二項定有明文。經查：告訴人丙○○於警詢之
    供述，固為審判外之陳述而屬傳聞證據，惟被告等就該審判
    外之供述，於本院準備及審理程序均不爭執證據能力，且迄
    於本院言詞辯論終結前復未聲明異議（本院卷四九頁背面、
    六○頁背面），而本院審酌其陳述作成時之情況，並無違法
    取證之瑕疵，本院亦認以之作為證據為適當，揆諸上開規定
    ，丙○○於審判外之警詢陳述，自有證據能力。
  (三)次按被告以外之人於偵查中向檢察官所為之陳述，除顯有不
    可信之情況者外，得為證據，刑事訴訟法第一百五十九條之
    一第二項規定明確。經查：(1)證人即被害人丙○○於檢察官
    偵訊時，以證人身分所為之供述（第九○四號偵卷一四五、
    一四六、一六二、一九六、一九七頁）；(2)被告乙○○、證
    人即共同被告吳坤忠於檢察官偵訊時，以證人身分所為之供
    述（同上偵卷九○、一九五頁）；雖均為被告以外之人於審
    判外之言詞陳述，惟業經具結在卷，與法定要件相符，且核
    其等陳述時之外在環境及情況，亦查無事證足資認定其等於
    檢察官訊問時有受違法取供情事，並無何特別不可信之情況
    。故依諸上開規定，上揭證人於偵查中經具結之陳述，自有
    證據能力。
  (四)本件認定事實所引用之本件卷證所有證據（文書證據），檢
    察官、被告於本院均未主張排除前開書證、物證之證據能力
    ，且迄於本院言詞辯論終結前均未表示異議（本院卷二六頁
    ），本院經審酌前開書證、物證並非公務員違背法定程序所
    取得，亦無刑事訴訟法第一百五十九條之四顯有不可信之情
    況，故上揭卷證證據（文書證據、物證），應有證據能力。
二、前揭事實迭據被告甲○○、乙○○於原審及本院準備程序時
    均坦承不諱（原審卷一三三、二○三頁，本院卷四九頁背面
    ），核與證人即告訴人丙○○於警詢、偵查及原審審理時結
    證情節大致相符（第九○四號偵卷七至一○、一四五、一四
    六、一六二、一九六、一九七頁，原審卷二○五至二一四頁
    ），復經證人即同案被告吳坤忠於偵查時（同上偵卷九○頁
    ）、被告乙○○及同案被告留嘉隆於原審以證人身分結證明
    確（原審卷二四六至二五○頁）。又告訴人丙○○因遭被告
    等毆打成傷，因此受有兩上肢、兩下肢多處擦裂傷及頭頂小
    擦傷等傷害，亦有卷附誠泰醫院九十五年七月二十三日診斷
    證明書、告訴人傷勢照片等件可資佐憑（第九○四號偵卷四
    ○、四六至四八頁），此外共犯留嘉隆、吳坤忠、劉信濂、
    李明雄等人，因共同參與本案，所犯妨害自由、傷害等罪，
    亦經原審法院分別判處徒刑或應執行有期徒刑一年三月、十
    月、四月、十月確定在案，有原審判決及臺灣基隆地方法院
    九十六年度訴緝字第二九號判決在卷可佐，足認被告甲○○
    、乙○○前揭自白與事實相符，堪可採信。至被告甲○○、
    乙○○於本院具狀或審理時雖辯稱，被告甲○○並未出手傷
    害告訴人，僅係幫兇，並非共同正犯；被告乙○○到現場係
    因事主（按即留嘉隆）之邀約，並不知實際恩怨情形云云（
    本院卷三五頁背面、三九頁）。然按以自己犯罪之意思而參
    與犯罪，不論其所參與者，是否犯罪構成要件之行為，皆為
    刑法第二十八條所規定之正犯，固不待言；然即以幫助他人
    犯罪之意思而參與犯罪，其所參與者，苟係犯罪構成要件之
    行為，亦為共同正犯；必以幫助他人犯罪之意思而參與犯罪
    ，其所參與者又為犯罪構成要件以外之行為，始為刑法第三
    十條第一項所規定之從犯。經查；被告二人對上揭妨害自由
    及傷害告訴人之犯行迭為前揭自白不諱，被告甲○○、乙○○於本院審理時亦供承「告訴人有受傷，伊確有打告訴人」
    等語（本院卷六一頁背面、六二頁背面），稽之被告甲○○
    於偵查時供證「留嘉隆要伊在破房子裡看著丙○○，後來丙○○趁伊上廁所時跑掉了，留嘉隆要伊與乙○○找人，找到
    丙○○後，很多人打丙○○，有看到留嘉隆拿電擊棒電丙○○，乙○○有打丙○○」（第九○四號偵卷九一頁），同案
    被告吳坤忠於偵查時證稱「看到丙○○被綁住，乙○○、李
    明雄拿椅腳打丙○○，後來乙○○又拿菜刀割丙○○的手」
    （同上偵卷九○頁），被告乙○○於偵查結證「九十五年七
    月間有將丙○○由基隆押到北投，再押回基隆」等情（同上
    偵卷一九五頁），及告訴人丙○○迭於偵查、原審結證被告
    二人參與犯罪等內容勾稽以觀，被告等已明確參與上揭妨害
    自由、傷害之犯罪構成要件之行為，均係基於自己犯罪之意
    思而參與犯罪構成要件之行為，為共同正犯一節，要屬無疑
    。被告等此部分之辯解無非事後圖卸刑責之詞，均無可採信
    。綜上所陳，本案事證明確，被告等犯行均堪認定，應依法
    論科。
三、論罪理由：
  (一)核被告甲○○、乙○○所為，均係犯刑法第三百零二條第一
    項之私行拘禁罪及同法第二百七十七條第一項之傷害罪。被
    告二人與留嘉隆、吳坤忠、李明雄就上開傷害犯行，及被告
    二人與留嘉隆、吳坤忠、李明雄、劉信濂就上開私行拘禁犯
    行間，互有犯意聯絡及行為分擔，均應論以共同正犯。又被
    告甲○○、乙○○所犯上開二罪名，犯意各別，構成要件不
    同，應予分論併罰。
  (二)被告二人前有事實一所載犯罪科刑及執行完畢之情形，有本
    院被告前案紀錄表在卷可考（本院卷一八頁），其等於有期
    徒刑之執行完畢後，五年以內故意再犯本件有期徒刑以上之
    二罪，均為累犯，均應依法加重其刑。
四、原審以被告甲○○及乙○○犯行事證明確，適用刑事訴訟法
    第二百九十九條第一項前段，刑法第二十八條、第二百七十
    七條第一項、第三百零二條第一項、第四十七條第一項（原
    判決漏引）、第五十一條條第五款、，刑法施行法第一條之
    一，中華民國九十六年罪犯減刑條例第二條第二項第三款、
    第七條、第十條第一項等規定，並審酌其等犯罪動機雖在查
    明告訴人有無行竊財物，然不思循合法管道解決糾紛，竟仰
    仗人多勢眾，強押並私行拘禁告訴人，甚且動用私刑，法治
    觀念明顯偏差，且嚴重危害社會秩序，併其犯罪手法、告訴
    人傷勢程度、犯後態度以及共犯結構所處地位、參與程度等
    一切情狀，就所犯妨害自由及傷害之罪分別量處有期徒刑一
    年四月、一年二月及一年四月、一年；復敘明被告等犯罪均
    在九十六年四月二十四日前，所犯之罪符合中華民國九十六
    年罪犯減刑條例之減刑條件，均依法減其宣告刑為有期徒刑
    八月、七月；八月、六月，並定應執行刑為有期徒刑一年二
    月及一年；暨說明被告及共犯等持之傷害、拘禁告訴人之電
    擊棒、球棒、椅腳、菜刀、手銬等工具，並未扣案，不予宣
    告沒收等情。其認事用法尚無違誤，量刑亦屬妥適。被告等
    否認犯行提起上訴均無理由。又量刑之輕重，係實體法上賦
    予法院得為自由裁量之事項，倘其未有逾越法律所規定之範
    圍，或濫用其權限，即不得任意指摘為違法（最高法院七十
    五年台上字第七○三三號判例、九十五年台上字第七二一四
    號判決參照）。原判決已於理由欄敘明被告等均為累犯，並
    審酌其等犯罪動機雖在查明告訴人有無行竊財物，然不思循
    合法管道解決糾紛，竟仰仗人多勢眾，強押並私行拘禁告訴
    人，甚且動用私刑，嚴重危害社會秩序，併其犯罪手法、告
    訴人傷勢程度、犯後態度以及共犯結構所處地位、參與程度
    等一切情狀，在上揭罪名法定刑「五年以下」「三年以下」
    有期徒刑範圍內，各酌處被告等上揭之宣告刑，經核均係中
    度刑以下之刑期，並依法為上述之減刑及定應執行之刑，難
    謂有濫用裁量權，而量刑過重之違法或失當之情形，被告等
    徒憑己見，任意指摘原判決所為量刑過當，亦無理由，應予
    駁回。
據上論斷，應依刑事訴訟法三百六十八條，判決如主文。
本案經檢察官王壬貴到庭執行職務。
中    華    民    國    97    年    4     月    16    日
            刑事第十八庭  審判長法  官  吳鴻章
                                法  官  周政達
                                法  官  段景榕
以上正本證明與原本無異。
傷害罪部分均不得上訴。
妨害自由罪部分如不服本判決，應於收受送達後十日內向本院提
出上訴書狀，其未敘述上訴之理由者並得於提起上訴後十日內向
本院補提理由書（均須按他造當事人之人數附繕本）。
                                書記官  陳靜姿
中    華    民    國    97    年    4     月    16    日
附錄：本案論罪科刑法條全文
刑法第277 條
傷害人之身體或健康者，處3 年以下有期徒刑、拘役或1 千元以
下罰金。
犯前項之罪因而致人於死者，處無期徒刑或7 年以上有期徒刑；
致重傷者，處3 年以上10年以下有期徒刑。
刑法第302 條
私行拘禁或以其他非法方法，剝奪人之行動自由者，處5 年以下
有期徒刑、拘役或3 百元以下罰金。
因而致人於死者，處無期徒刑或7 年以上有期徒刑，致重傷者，
處3 年以上10年以下有期徒刑。
第 1 項之未遂犯罰之。


司法院資訊處製作；財團法人民間司法改革基金會備份。
